【裁判字號】    98,訴緝,173
【裁判日期】    990813
【裁判案由】    重傷害
【裁判全文】
臺灣臺北地方法院刑事判決             98年度訴緝字第173號
公  訴  人  臺灣臺北地方法院檢察署檢察官
被      告  丙○○
指定辯護人  本院公設辯護人丁○○
上列被告因重傷害案件，經檢察官提起公訴 （95年度偵字第219
19號），本院判決如下：
    主  文
丙○○犯傷害致人重傷罪，處有期徒刑參年捌月。
    事  實
一、丙○○與女友甲○○、朱建財（民國99年7月15日另因肺炎
    引致敗血性休克併急性呼吸衰竭死亡），3人於95年9月24日
    中午，在丙○○臺北市○○區○○路201巷24號住處飲酒，
    嗣朱建財先行離去前址。丙○○、甲○○於同日下午4時40
    分許，在同區○○街30巷12號景行公園散步時，偶遇朱建財
    與其女友戊○○○，詎4人就丙○○與甲○○前向戊○○○
    所借新臺幣（下同）2千元，有無悉數交予朱建財，由其轉
    交戊○○○以清償一事，突生口角爭執。丙○○主觀上雖無
    致朱建財重傷害故意，然其為思慮健全之人，在客觀上應可
    預見猛毆佈有多條重要神經中樞，且掌管語言、知覺、理會
    、運動作用之脆弱頭部，及於他人飲酒後，其身體協調能力
    、對外界危險警覺、防禦能力已大幅降低情形下，貿然重推
    其身，極易致人重心不穩跌倒，因而頭部撞擊堅硬地面，將
    生毀敗或嚴重減損他人肢體機能、毀敗語能等重傷害結果，
    竟因朱建財屢屢堅稱：未收到該清償款，乃忿氣難抑，一時
    失慮，未預見上揭結果，而基於普通傷害犯意，拳毆朱建財
    頭部約5、6次，並將之推倒在地，致其頭部外傷併顱內出血
    ，經送醫施行開顱手術後，仍呈植物人狀態，而受有雙下肢
    及右上肢功能、語言能力均完全喪失，且右上肢機能僅餘原
    始抓握能力，已達無法行使生活功能之嚴重減損等重傷害。
二、案經代行告訴人即朱建財妹乙○○訴由臺北市政府警察局文
    山第二分局報請臺灣臺北地方法院檢察署檢察官偵查起訴。
    理  由
壹、證據能力：
一、按被告以外之人於檢察事務官、司法警察官或司法警察調查
    中所為之陳述，與審判中不符時，其先前之陳述具有較可信
    之特別情況，且為證明犯罪事實存否所必要者，得為證據，
    刑事訴訟法第159條之2定有明文。查證人甲○○警詢陳述，
    就被告丙○○而言，屬被告以外之人於審判外言詞陳述，而
    證人於本院審理時之證詞固與其警詢陳述不符（詳後述），
    惟證人經檢察官詰以及本院訊問關於渠等在公園發生口角爭
    執原因、誰先動手、朱建財為何受傷、有無流血、朱建財倒
    下時頭部有無著地等諸多案發當日關鍵事實，分答以：「忘
    了」、「記不起來」、「伊想要休息一下」等語，堪徵其就
    當日爭執、傷害過程應不復記憶（本院卷第63-64頁），然
    其就被告丙○○有無打朱建財、如何推朱建財、有無做其他
    動作等節，始終堅稱：被告沒有打，只是輕輕的推，被告除
    了推以外，並未對朱建財做其他動作云云，其就案發當時其
    他重要過程均不復記憶，竟僅就被告未打朱建財，係輕輕地
    推一節記憶鮮明，而為明確證述，顯違一般人記憶之連續性
    ，難脫迴護其同居人即被告之嫌；而證人所證：被告未打朱
    建財，係輕輕推云云，惟於案發翌日警詢根本未證及此，有
    證人警詢筆錄存卷為憑【臺灣臺北地方法院檢察署95年度偵
    字第21919號卷（下稱偵卷）第14-15頁】，卻在距案發日已
    3年有餘之久之本院審理程序作證時突謂此節，顯違一般人
    所為陳述若係真實，當係前後一致，且記憶原依時間嬗移容
    有消褪而模糊難辨之陳述常態，顯有可疑，尚難驟信；再參
    以證人案發時已與被告交往近7年，此經證人於警詢證述明
    確（偵卷第15頁），業有相當深厚情誼，衡之常情，證人實
    無故捏虛詞令被告身陷囹圄致己失情感依怙之必要與可能，
    故證人警詢陳述，虛偽可能性極低，可信度甚高，且與被告
    於警詢所證：伊徒手打他5、6拳等語互核一致；末衡以證人
    警詢陳述係於案發翌日所為，記憶當甚明晰，防備心亦較脆
    弱，較無受他人不正影響其陳述之虞，應係自然陳述，堪屬
    信實；是本院審酌證人前揭於審判外、審判中各陳述外部客
    觀情況、環境、條件等情狀，而認其警詢陳述，具自然可信
    特別情況；又被告有無傷害致重傷害犯行之本案待證事實，
    已無得再從同一供述者即證人取得與先前警詢相同陳述內容
    ，且遍核卷內證據，並無其他證據得予替代，是該警詢陳述
    ，為證明被告犯行所必要，而證人警詢陳述既具可信性、必
    要性要件，依上揭規定，應有證據能力（最高法院98年度台
    上字第3011號判決、96年度台上字第4365號判決參照）。
二、卷附臺北市立萬芳醫院（下稱萬芳醫院）診斷證明書，係醫
    師從事醫療業務，在診治被害人例行性診療過程所為醫療行
    為中，於業務上所出具之診斷書，核屬醫療業務上或通常醫
    療業務過程所製作證明文書，自符刑事訴訟法第159條之4第
    2款規定，而有證據能力（最高法院95年度台上字第5026號
    判決參照）。
三、萬芳醫院96年1月17日就朱建財病況說明之覆函及所檢附病
    歷、財團法人臺灣基督教門諾醫院（下稱門諾醫院）99年5
    月7日鑑定被害人朱建財傷勢是否達重傷害程度之鑑定結果
    函，均屬被告以外之人於審判外書面陳述，然當事人就此未
    聲明異議，亦無聲請傳訊，顯放棄行使詰問權，且本院審酌
    該書面陳述分係醫師本其醫療專業，察視診斷被害人傷勢或
    對其實施肢能、語能多項檢測後所得，均適為本案證據，俱
    有證據能力。
貳、實體部分：
一、訊據被告丙○○矢口否認有何傷害致重傷犯行，辯稱：伊未
    打被害人頭部，僅拍其胸部6次，被害人才倒地云云【本院9
    8年度他字第205號卷（下稱他卷）第35頁背面、本院卷第64
    頁背面】。
二、查被告與女友甲○○、被害人於被告住處飲酒後，被害人先
    行離去，嗣被告、甲○○與被害人及其女友戊○○○在景行
    公園偶遇，渠等4人即就被告與甲○○究有無交付被害人由
    其代轉清償所欠戊○○○2千元一事生口角爭執，因被害人
    堅稱未收受該款，被告乃憤以拳毆被害人頭部5、6次，並將
    之推倒在地，致其頭部外傷併顱內出血，經送醫後，仍呈植
    物人狀況，而受有雙下肢及右上肢功能、語言能力均完全喪
    失，且右上肢機能僅餘原始抓握能力，已達無法行使生活功
    能之嚴重減損等重傷害等情，有下列證據可資證明：
(一)證人甲○○證稱：伊與被告於95年9月24日上午9時左右，與被
  害人在家一起飲酒，約下午4時，伊偕被告至景行公園內，被
  害人不知怎麼跟在伊等後面，被害人打電話給戊○○○，伊等
  有向她借2千元，但因碰不到她，故輾轉透過被害人返還欠款
  予她，但被害人說他沒收到，故伊等4人就在公園發生爭吵，
  伊有打戊○○○一巴掌，被告就打朱建財，只有被告打被害人
  ，沒有其他共犯，伊看到被害人躺在地上，伊就報警等語（偵
  卷第15頁）。
(二)而證人甲○○證詞，核與證人戊○○○於本院審理時所證：伊
  至景行公園找被害人，看到被告與甲○○，就向她要先前欠伊
  之2千元，她不僅不還，還出手打伊，同時被告還毆打被害人
  頭部，係用拳頭打，而且推他，致他仰倒在地，而且頭部左邊
  流血，當時僅有被告1人出手毆打被害人，被害人當時有飲酒
  各情屬實（偵卷第75-76、13頁、本院卷第43頁背面-第45頁背
  面）。
(三)上揭2位證人證詞，亦與被告警詢供承：9月24日中午，被害人
  到伊住處找伊聊天，現場有甲○○，3人飲酒結束後，被害人
  先行離去，伊與甲○○至案發地公園散步，隨後被害人亦在公
  園出現，嗣被害人女友戊○○○到場，她質疑借貸欠款問題，
  故開始發生爭執，被害人出手推伊，故伊徒手打他5、6拳，被
  害人即倒下等語一致（偵卷第6頁）；衡被告於第2次警詢仍再
  次坦認：被害人顱內出血應該是因為他被伊打到跌倒，頭部撞
  到地上等語（同卷第8頁），且被告於本院審理時亦再次供稱
  ：現場並無其他人打朱建財（本院卷第66頁），是被告拳毆被
  害人頭部約5、6次，並將之推倒在地之事實，至堪認定。被告
  嗣於本院辯稱：僅拍被害人胸部5、6次，並未毆其頭部云云，
  洵為飾卸狡詞，並不可採。
(四)復參佐卷附萬芳醫院診斷證明書載明：被害人頭部外傷併顱內
  出血（偵卷第21頁）；而萬芳醫院96年1月17日函略謂：被害
  人目前呈植物人狀態，屬難治之症，短期內無法回復正常健康
  狀態（偵卷第79頁）；復經本院送請被害人就診醫院即門諾醫
  院鑑定其傷勢，該醫院以99年5月7日基門醫盛字第990892號函
  覆稱：被害人目前雙下肢、右上肢功能完全喪失，左上肢僅餘
  原始抓握能力，無法行使生活功能；語言無法理解他人言語，
  亦無法發聲講話，屬重度語言能力喪失（永久完全喪失）等語
  （本院卷第17頁），堪證被害人3肢功能、語能業達完全喪失
  之毀敗程度、1肢無法行使生活功能而達機能嚴重減損程度，
  而係重傷害無訛。
(五)末衡酌被告自承：伊與被害人係朋友，認識1年多，並無仇恨
  ，係因雙方均有飲酒，突發狀況，先前從未有爭執等語（偵卷
  第7頁），且被害人案發前尚至被告住處小酌閒談，堪徵兩人
  原有相當情誼。被告係因被害人否認曾收受清償款，一時怒氣
  難遏，乃憤而毆打被害人頭部，並將之推倒在地，事出實屬偶
  然，應認被告係基於傷害犯意所為。而被告為識慮正常之人，
  於警詢尚能明確敘述兩人當日行程及爭執前因後果，足證案發
  當時被告意識應屬清楚，依當時情況，被告對於若朝佈有多條
  重要神經，掌管語言、知覺、運動作用之脆弱頭部攻擊，復酌
  以被害人當日業曾飲酒，身體協調能力、對外界危險警覺、防
  禦能力已大幅降低，貿然毆擊其頭部，且用力猛推其身，足以
  使被害人重心不穩跌倒，致頭部撞擊堅硬地面，而生重傷害結
  果一節，在客觀上應有預見可能，惟被告僅因一時怒忿難抑，
  主觀上未能預見及此，且被害人上揭重傷害與被告行為間，有
  相當因果關係，故本案事證明確，被告犯行，堪予認定，應依
  法論科。
三、核被告所為，係犯刑法第277條第2項後段傷害致重傷罪。爰
    審酌被告於95年因偽造文書案件，經本院判決有罪確定（未
    構成累犯），有臺灣高等法院被告前案紀錄表附卷可佐；僅
    因細故，即憤而施暴，足徵自我檢束能力低弱；又矢口否認
    犯行，從未向被害人家屬致歉，或與之和解，此據代行告訴
    人於本院審理時陳稱：被告在警局承認這件事情後，未曾至
    醫院探視被害人，不知被告在哪裡，先前伊問被告要怎麼處
    理，他說妳們都要告伊了，就關而已，伊不跟你們處理等語
    （他卷第36頁背面），足認被告犯後態度欠佳，毫無悔意；
    兼衡被告國中肄業智識程度，以打零工維生，偶因口角爭執
    始起意傷害之犯罪動機、目的、手段、生活狀況、暨被害人
    4肢機能、語能均完全喪失等一切情狀，量處如主文所示之
    刑。末按「本條例施行前，經通緝而未於中華民國九十六年
    十二月三十一日以前自動歸案接受偵查、審判或執行者，不
    得依本條例減刑」，中華民國九十六年罪犯減刑條例第5條
    定有明文。查被告犯罪固在96年4月24日以前，惟被告於審
    理中逃亡，經本院於96年6月15日發布通緝，嗣於98年9月3
    日緝獲歸案。被告未於上開條例所定期限內自動歸案，有通
    緝書、撤銷通緝書、逮捕通知書在卷可憑，依上開規定，自
    不得予以減刑，附此敘明。
據上論斷，應依刑事訴訟法第299條第1項前段，刑法第277條第2
項後段，判決如主文。
本案經檢察官張成業到庭執行職務。
中    華    民    國    99    年    8     月    13    日
                刑事第14庭審判長法  官  吳冠霆
                                法  官  賴武志
                                法  官  陳琪媛
以上正本證明與原本無異。
如不服本判決應於送達後10日內向本院提出上訴狀。
                                書記官  陳豪達
中    華    民    國    99    年    8     月    13    日
附錄法條全文：
中華民國刑法第277條
傷害人之身體或健康者，處3年以下有期徒刑、拘役或1千元以下
罰金。
犯前項之罪因而致人於死者，處無期徒刑或7年以上有期徒刑；
致重傷者，處3年以上10年以下有期徒刑。

司法院資訊處製作；財團法人民間司法改革基金會備份。
